臺灣高等法院臺中分院刑事判決　　　　 96年度上易字第242號
上　訴　人　臺灣南投地方法院檢察署檢察官
被　　　告　甲○○
上列上訴人因被告傷害案件，不服臺灣南投地方法院95年度易字
第429號中華民國95年12月21日第一審判決（起訴案號：臺灣南
投地方法院檢察署95年度偵字第2571號），提起上訴，本院判決
如下：
    主  文
原判決撤銷。
甲○○傷害人之身體，累犯，處有期徒刑伍月，如易科罰金，以
銀元佰元即新臺幣玖佰元折算壹日。
    事  實
一、甲○○前因傷害案件，經原審法院判處有期徒刑六月確定，
    於民國九十四年三月八日入監執行完畢，仍不知悔改。於九
    十五年四月五日下午四時許，搭乘林俊仁所駕駛車牌號碼Ｗ
    九─五一九七號自小貨車，行經南投縣中寮鄉○○路風櫃嶺
    段處，適超越同向前方由乙○○所駕駛九Ｊ─六八七二號自
    小客車時，因甲○○自該小貨車朝外丟煙蒂，致使乙○○不
    滿驅車追趕要求道歉，詎甲○○竟基於傷害之犯意，持長約
    五十公分之大型手電筒，下車毆打乙○○之頭部，致使乙○
    ○受有右顳頭皮裂傷及右顳頭皮紅腫瘀血之傷害。
二、案經乙○○訴由南投縣政府警察局南投分局報告臺灣南投地
    方法院檢察署檢察官偵查起訴。
    理  由
一、按被告以外之人於審判外之陳述，雖不符刑事訴訟法第159
    條之1、159條之2、159條之3、159條之4等規定，而經當事
    人於審判程序同意作為證據，法院審酌該言詞陳述或書面陳
    述作成時之情況，認為適當者，亦得為證據。當事人、代理
    人或辯護人於法院調查證據時，知有第159條第1項不得為證
    據之情形，而未於言詞辯論終結前聲明異議者，視為有前項
    之同意，刑事訴訟法第159條之5定有明文。本件被告於原審
    審理時，就下列證人林俊仁、張宜弘、乙○○等人於審判外
    之陳述部分，未就其證據能力聲明異議，本院審酌該言詞陳
    述作成時之情況，並查無其他不法之情狀，足認為得為本案
    之證據，依刑事訴訟法第159條之5之規定，有證據能力，合
    先說明。
二、被告甲○○於本院行準備程序時，就上開傷害之犯行坦白承
    認，核與其於警詢時所供述之情節，及被害人乙○○在警詢
    中及檢察官偵查中所指述之內容，及證人林俊仁、張宜弘人
    在警詢中所證述之內容，均相符合，復有南投醫院出具之驗
    傷診斷書乙紙附於警卷宗可稽，本案事證明確，被告傷害之
    犯行堪以認定。
三、查刑法業以中華民國九十四年二月二日總統令修正公布，並
    自九十五年七月一日施行。被告行為後，其應適用之相關法
    律已有變更，茲就與本案適用有關之條文，比較說明如下：
  (一)法定刑中罰金刑部分：
    刑法第三十三條第五款業經修正公布，修正後刑法第三十三
    條第五款規定「罰金：新臺幣一千元以上，以百元計算之」
    ，與修正前刑法第三十三條第五款規定「罰金：（銀元）一
    元以上」不同。比較新舊法結果，以修正前即行為時法較有
    利於被告，故依刑法第二條第一項前段規定，本案關於刑法
    第二百七十七條第一項之法定刑罰金部分，自應適用行為時
    之法律即修正前刑法第三十三條第五款規定決定其罰金部分
    之法定刑。
  (二)法定刑中罰金刑提高標準部分：
    被告行為後，刑法施行法第一條之一於九十五年六月十四日
    經以華總一義字第09500085181 號令修正公布增訂。修正增
    訂之刑法施行法第一條之一規定「中華民國九十四年一月七
    日刑法修正施行後（按指九十五年七月一日），刑法分則編
    所定罰金之貨幣單位為新台幣。九十四年一月七日刑法修正
    時，刑法分則編未修正之條文定有罰金刑者，自九十四年一
    月七日刑法修正施行後，就其所定數額提高為三十倍。但七
    十二年六月二十六日到九十四年一月七日新增或修正之條文
    ，就其所定數額提高為三倍」。而本件被告所犯上開規定有
    罰金刑，且為刑法分則編未修正之條文而定有罰金刑者；於
    刑法施行法第一條之一修正增訂前，其貨幣單位為銀元，罰
    金刑之提高標準應適用罰金罰鍰提高標準條例第一條之規定
    「依法律應處罰金、罰鍰者，就其原定數額得提高為二倍至
    十倍。」而再依現行法規所定貨幣單位折算新臺幣條例第二
    條規定「現行法規所定金額之貨幣單位為圓、銀元或元者，
    以新臺幣元之三倍折算之」，比較新舊法適用之結果，其關
    於法定刑為罰金部分之提高標準，新舊法均無不利之情形，
    故依刑法第二條第一項前段規定，本案關於刑法第二百七十
    七條第一項之法定刑罰金提高標準部分，自應適用行為時之
    法律即罰金罰鍰提高標準條例第一條之規定。
  (三)易科罰金折算標準部分：
    修正公布施行之刑法第四十一條第一項前段則規定：「犯最
    重本刑為五年以下有期徒刑以下之刑之罪，而受六個月以下
    有期徒刑或拘役之宣告者，得以新臺幣一千元、二千元或三
    千元折算一日，易科罰金。」比較修正前後之易科罰金折算
    標準，以九十五年七月一日修正公布施行前之規定，較有利
    於被告，則應依刑法第二條第一項前段，適用修正前刑法第
    四十一條第一項前段規定，定其折算標準。
  (四)累犯部分：
    刑法第四十七條第一項修正為受徒刑之執行完畢，或一部之
    執行而赦免後，五年以內「故意」再犯有期徒刑以上之罪者
    ，為累犯，若再犯之罪為「過失犯」，則無累犯規定之適用
    ，然依修正前刑法第四十七條之規定，過失犯亦可構成累犯
    ，此項變動影響行為人之刑罰法律效果，係屬新修正刑法第
    二條第一項之「法律變更」，自應依新修正刑法第二條第一
    項但書之規定為新舊法比較。本案被告所犯既屬故意犯，不
    論依照修正前刑法第四十七條或修正後刑法第四十七條第一
    項規定，被告均成立累犯，應逕適用被告行為時之修正前刑
    法第四十七條累犯之規定。
四、核被告所為，係犯刑法第二百七十七條第一項之傷害罪。查
    被告前因傷害案件，經本院判處有期徒刑六月確定，於九十
    四年三月八日入監執行完畢等情，有臺灣高等法院被告前案
    紀錄表、臺灣南投地方法院檢察署刑案資料查註紀錄表各一
    份附卷可憑，被告於五年以內再故意犯有期徒刑以上本罪，
    應依修正前刑法第四十七條之規定加重其刑。原審予以論罪
    科刑固非無見，惟刑法第二百七十七條第一項傷害罪之法定
    刑，關於有期徒刑部分為二月以上，三年以下，被告既因構
    成累犯而依法應加重其刑至二分之一，即應就其最高度及最
    低度刑同時加重，原判決未依法加重其刑，仍量處法定最低
    處之有期徒刑二月，顯有違誤，檢察官執此理由提起上訴為
    有理由，應撤銷改判。爰審酌被告與被害人乙○○間僅因細
    故而生傷害動機、持械傷害被害人，衡酌被告傷害之手段、
    及告訴人所受之傷勢，暨被告於犯罪後坦承犯行，惟事後不
    履行調解之條件等一切情狀，量處如主文所示之刑，並諭知
    易科罰金之折算標準。至被告犯傷害罪所用之手電筒一支，
    並未扣案，亦無證據足以證明該支手電筒屬被告所有，爰不
    予宣告沒收，附此敘明。
五、被告經合法通知，無正當理由，未於言詞辯論期日到庭，爰
    不待其陳述，逕行判決。
六、據上論結，應依刑事訴訟法第三百六十九條第一項前段、第
    三百六十四條、第三百七十一條、第二百九十九條第一項前
    段，刑法第二條第一項前段、第二百七十七條第一項，（修
    正前）第四十七條、（修正前）第四十一條第一項前段，（
    修正前）罰金罰鍰　提高標準條例第二條，判決如主文。
本案經檢察官丙○○到庭執行職務。
中　　華　　民　　國　　96　　年　　3　　月　　1 　　日
            刑事第四庭    審判長法　官  洪  耀  宗
                                法　官  江  德  千
                                法　官  劉  登  俊
上列正本證明與原本無異。
不得上訴。
                                書記官  粘  銘  環
中　　華　　民　　國　　96　　年　　3 　　月　　2 　　日
